臺灣桃園地方法院交通事件裁定　　　　　　　　　　九十二年度交聲字第五四號
　　異　議　人
　　即受處分人　甲○○
　　處分機關　交通部公路總局新竹區監理所桃園監理站
右列受處分人因違反道路交通管理處罰條例案件，對於交通部公路總局新竹區監理所
桃園監理站中華民國九十二年十月三十一日桃監裁罰字第裁五二—Ｄ一Ａ八九八一四
一號違反道路交通管理事件裁決書所為之處分（原處分案號：桃園縣警察局舉發違反
道路交通管理事件通知單桃警局交字第Ｄ一Ａ八九八一四一號），聲明異議，本院裁
定如左：
    主  文
原處分關於「兩線均為幹線道，左方車不讓右方車先行」部分撤銷。
甲○○汽車駕駛人駕駛汽車行經無號誌之交岔路口，不減速慢行，處罰鍰新台幣陸佰
元。
其餘異議駁回。
    理  由
一、聲明意旨略以：異議人即受處分人甲○○固有於民國九十二年七月二十九日上午
    十時五十六分許駕駛車牌號碼ＤＱ—八０一二號自小客車，在桃園縣龜山鄉○○
    路與頂湖六街口，與黃團賢所駕駛之車輛發生車禍，致黃團賢受輕傷，但其認為
    前開肇事路段有分幹線道與支線道，其是行駛在四線道頂湖路上，由龜山往埔頂
    方向行駛，對方是行駛在二線道的頂湖九街，其在未進入交叉路口時有看到對方
    黃團賢所駕駛的車輛停在路邊沒有動，其有按喇叭警示，示意將要穿越馬路，但
    在其穿越十字路口之際，對方的車突然衝出來，其閃避不及，因而發生車禍，是
    以，其所行駛之車道為幹線道，並無裁決書所載之「兩線均為幹線道，左方車不
    讓右方車先行」之違規情形存在，且前開過失傷害案件，現由臺灣桃園地方法院
    檢察署檢察官以九十二年度偵字第一六五五一號案件偵查中，原處分認定異議人
    有違規，異議人不服，爰提出本件異議，請求撤銷原處分等語。
二、按車輛行至無號誌或號誌故障而無交通警察指揮之交岔路口，支線道車應暫停讓
    幹線道車先行。未劃分幹、支線或同為幹線道或支線道者，轉彎車應暫停讓直行
    車先行；如同為直行車或轉彎車者，左方車應暫停讓右方車先行。又駕駛人駕駛
    汽車行經無號誌之交岔路口時，均應減速慢行，作隨時停車之準備，道路交通安
    全規則第一百零二條第一項第二款及第九十三條第一項第三款就此分別定有明文
    。而汽車駕駛人，駕駛汽車違反道路交通安全規則，因而肇事致人受傷者，吊扣
    其駕駛執照三個月至六個月，道路交通管理處罰條例第四十五條第九款及第六十
    一條第三項分別定有明文，合先敘明。
三、訊據異議人堅決否認有何右揭違規行為，辯稱：其當時行駛在頂湖路上，是四線
    道車道，對方行駛在頂湖九街上，是二線道車道，其行駛之車道應為幹線道，對
    方行駛的車道是支線道，並非裁決書所指兩線均為幹線道之情形等語。經查：
  (一)異議人與證人黃團賢所駕駛之車輛，係在桃園縣龜山鄉○○路與頂湖九街交岔口
    處發生車禍，證人黃團賢因而受有頭部外傷併鼻出血、頸部挫傷之傷害，現由臺
    灣桃園地方法院檢察署檢察官以九十二年度偵字第一六五五一號案件偵查中乙節
    ，業經證人黃團賢於本院調查中證述在卷，核與異議人所述相符，並有證人黃團
    賢之診斷證明書影本、臺灣桃園地方法院檢察署九十二年度偵字第一六五五一號
    案件卷宗封面及桃園縣政府警察局龜山分局九十二年九月三十日山警分刑字地0
    0000000000號刑事案件報告書各乙份附卷可稽，首堪認定。
  (二)道路交通管理處罰條例就「幹線道」與「支線道」之區分，固無明文規定，惟經
    本院傳喚證人即承辦前開車禍之警員周俊宏到庭具結證稱：「（問：平常你們判
    斷主幹道、支幹道的時候，是如何判斷？）一般而言，路大於街、街大於巷、巷
    大於弄。」、「（問：當時異議人行駛於何路？）頂湖路上。」、「（問：黃團
    賢行駛於何路？）頂湖九街。」、「（問：頂湖路與頂湖九街交叉口有無任何號
    誌燈？）沒有。」、「（問：被碰撞的車是哪一輛車？）是證人黃團賢的車。左
    前輪的上方包括葉子板、輪弧被碰撞。」、「（問：異議人的車子何處被碰撞？
    ）車頭的右前方。」、「（問：事故現場是否可以區○○○道、支幹道？）我不
    知道。」等語明確，併徵諸卷附由證人周俊宏製作之桃園縣警察局龜山分局坪頂
    派出所交通事故現場草圖、道路交通事故現場圖及道路交通事故調查報告表之記
    載可知，異議人行駛於頂湖路上，由龜山往埔頂方向行駛，黃團賢直行頂湖九街
    往頂湖六街行駛，停等於頂湖路、頂湖九街口，該交岔路口並無號誌，而頂湖路
    為雙向四線道之道路，頂湖九街為雙線二線道之道路，核與異議人前開辯述相符
    ，是以，異議人斯時所行駛之頂湖路應為幹線道，證人黃團賢斯時所行駛之頂湖
    九街則為支線道，並無疑義。處分機關未予詳查，逕依執勤員警之舉發，認定異
    議人所行駛之頂湖路屬無號誌管制且為劃分幹支道十字路口，屬左方車，應暫停
    讓右方車先行云云，而遽認異議人有違反道路交通管理處罰條例第四十五條第九
    款之違規情節存在，裁處異議人罰鍰新台幣（下同）六百元，並依同條例第六十
    三條第一項記違規點數一點之處分，顯有未洽。異議人就此部分所為之聲明異議
    ，指摘原處分不當，為有理由，自應由本院將此部分之原處分撤銷，合先敘明。
  (三)異議人在未進入交岔路口時，有看到證人黃團賢所駕駛之車輛停在路邊沒動，其
    有按喇叭警示，示意要穿越馬路乙節，固據異議人供述在卷，由此顯見異議人已
    有看見證人黃團賢所駕駛之車輛有隨時從路旁駛出之可能，其除了鳴按喇叭示警
    外，亦應同時注意汽車行經無號誌之交岔路口，應減速慢行，作隨時停車之準備
    ，以減少車禍意外發生之機會，詎異議人明知前開車禍發生地點屬無號誌之交岔
    路口，且其已注意到證人黃團賢所駕駛之車輛，隨時有自路旁駛出之可能，竟仍
    以等同於該路段最高速限之四十公里行駛，顯未採取減速慢行之動作，足徵異議
    人對於本件車禍之發生，因而導致證人黃團賢受有前揭傷害，仍屬有過失，異議
    意旨就此部分之辯述即難採信，佐以本件事故經送臺灣省桃園縣區車輛行車事故
    鑑定委員會鑑定結果，亦為相同認定，此有臺灣省桃園縣區車輛行車事故鑑定委
    員會九十三年二月二十七日府車鑑桃字第０九二一六二三號函所附鑑定意見書影
    本乙份附卷可參。是以，本件異議人駕駛汽車違反道路交通安全規則第九十三條
    第一項第三款之規定，因而肇事致人受傷之違規事實應堪認定，本院爰依道路交
    通案件處理辦法第二十條規定，逕依道路交通管理處罰條例第四十四條第三款及
    違反道路交通管理事件統一裁罰標準表之規定，課與異議人如主文第二項所示之
    罰鍰，以昭炯戒。
  (四)原處分機關據以援引上開道路交通管理處罰條例之規定，以桃監裁罰字五二—Ｄ
    一Ａ八九八一四一號裁處異議人吊扣駕駛執照三個月，係依法行政，並無違誤之
    處。本件異議人就此部分之異議，為無理由，應予駁回。
  (五)綜上所述，本件異議人所行駛之車道（頂湖路）為幹線道，證人所行駛之車道（
    頂湖九街）係支線道，則異議人並無裁決書所指「兩線均為幹線道，左方車不讓
    右方車先行」之違規行為存在，業如前述，原處分機關就此部分未經詳查，逕予
    裁處罰鍰六百元，並記違規點數一點，顯有未洽，本院爰依道路交通案件處理辦
    法第二十條規定，將前開原處分違法部分撤銷，如主文第一項所示，並就異議人
    所為違反道路交通安全規則第九十三條第一項第三款規定之部分，逕依道路交通
    管理處罰條例第四十四條第三款及違反道路交通管理事件統一裁罰標準表之規定
    ，處異議人如主文第二項所示之罰鍰，以昭炯戒。至本件異議人駕車撞及證人黃
    團賢所駕駛之車輛，致證人黃團賢受有前揭傷害之過失傷害乙節，因異議人仍有
    違反道路交通安全規則第九十三條第一項第三款規定之違規行為存在，仍屬有過
    失，亦如前述，原處分機關據以援引道路交通管理處罰條例第六十一條第三項規
    定，以桃監裁罰字五二—Ｄ一Ａ八九八一四一號裁處異議人吊扣駕駛執照三個月
    ，係依法行政，並無違誤之處。本件異議人就此部分之異議，為無理由，本院爰
    依法駁回，如主文第三項所示。
四、依道路交通管理處罰條例第八十七條第二項、道路交通案件處理辦法第二十條前
    段，裁定如主文。
中      華      民      國      九十三    年      四      月      二    日
                                臺灣桃園地方法院交通法庭
                                    法  官  胡芷瑜
右正本證明與原本無異。
如不服本裁定，應於裁定送達後五日內向本院提出抗告狀。
                                    書記官  劉晨輝
中      華      民      國      九十三    年      四      月    十三    日
